臺灣士林地方法院民事判決　　　　　　 96年度重訴字第318號
原　　　告　乙○○
被　　　告　甲○○
訴訟代理人　劉立恩律師
　　　　　　黃廷維律師
上　一　人
複代理人　　丙○○
上列當事人間請求損害賠償事件，經本院刑事庭移送前來（96年
度重附民字第14號），本院於民國96年12月4 日言詞辯論終結，
判決如下：
    主  文
被告應給付原告新台幣壹仟陸佰玖拾捌萬柒仟捌佰伍拾柒元，及
自民國九十六年五月一日起至清償日止，按年息百分之五計算之
利息。
訴訟費用由被告負擔。
本判決得假執行。
    事實及理由
一、原告起訴主張：被告自民國83年起擔任時為憲兵司令部參謀
    長之原告所屬衛士，迄於92年5 月15日始行退役。原告因見
    其表現不惡，遂於原告升任司令及聯勤副總司令時，均續令
    其擔任衛士職務，更自83年起，將個人存摺、印鑑等物交付
    於被告保管，由被告依原告指示處理原告個人財務，被告則
    逐月呈報存摺帳冊、編製財務報表呈由原告閱覽。詎被告竟
    心起歹念，基於意圖為自己不法之所有及行使偽造私文書之
    概括犯意為下列行為：(一)被告自83年起至92年2 月止，負責
    為原告投資理財，初期尚依原告之指示購買基金、外幣，並
    編製財務報表及提出受益憑證、收據等供原告審閱投資狀況
    ，在取得原告信任後，被告即提供其編製之財務報表供原告
    閱覽，不再提供受益憑證、收據等原始憑證供原告查核資金
    狀況，進而利用原告公務繁忙，僅閱覽其所編製之財務報表
    之情形，先於86年7 月17日假冒原告之名義，在第一銀行華
    江分行之開戶印鑑卡上蓋用「乙○○」之印文，向第一銀行
    華江分行開立帳號00000000000000號帳戶，供其作為資金轉
    存之用，再陸續將原告指示投資基金、外幣等款項，約新台
    幣（下同）1,400 萬元，轉入前述帳戶後，提領一空而侵占
    入己。被告為避免原告發覺有異，仍每月在其當時之辦公處
    所以電腦虛偽編製財務報表供原告閱覽，而：(1)於87年4 月
    間，將訴外人即被告女友莊偵瑜所有之中國信託商業銀行定
    額委任申購受益憑證保管單（保管單號碼0000-000000-00號
    ），以掃瞄器掃瞄影像儲存至電腦中，再以電腦偽造委任申
    購受益憑證保管單之委任人為原告，偽造每月申購價金為10
    0 萬元，並在承辦人欄內偽造「涂慧敏」之印文，又以電腦
    印出前揭變造之受益憑證保管單交予原告，致原告誤認被告
    確有依所指示申購豐盛全球高成長科技基金；(2)被告復分別
    於90年5 月15日、91年12月28日，在其當時之辦公處所，以
    電腦上網下載怡富證券投資信託股份有限公司（下稱怡富公
    司）之表格，再以電腦偽造怡富公司交易通知單申購2 張怡
    富投信系列基金、客戶贖回對帳單1 張，並在通知單上以電
    腦偽造「怡富證券投資信託股份有限公司事務處專用章」及
    「怡富投信認證章侯亭瑄」之印文，在對帳單上以電腦偽造
    「怡富投信認證章侯亭瑄」之印文，再以電腦列印後，持之
    交付原告，致使原告誤認被告確有依所指示申購怡富公司之
    怡富第一基金；(3)被告另於93年9 月29日在不詳處所，以電
    腦偽造摩根富林明投信系列基金客戶對帳單交予原告，致使
    原告誤認被告確有依所指示申購摩根富林明投信公司之基金
    ，被告復以電腦偽造富蘭克林證券投資顧問股份有限公司（
    下稱富蘭克林公司）之確認單，再以電腦列印後持以交付原
    告，致令原告誤認被告確有依所指示申購富蘭克林公司之富
    蘭克林坦伯全球基金。又被告另各於87年11月2 日、88年11
    月2 日，分向荷蘭銀行、大安銀行（已為台新國際商業銀行
    合併），假冒原告之名義，先後向各該銀行之信用卡申請書
    上偽造原告之署名後，將前揭信用卡申請書分別持向荷蘭銀
    行、大安銀行申辦信用卡，使荷蘭銀行、大安銀行誤以為原
    告本人申請信用卡，而錯誤核發荷蘭銀行信用卡（卡號：00
    00-0000-0000-0000 號）、大安銀行信用卡（卡號：0000-0
    000-0000-0000 號），並將信用卡寄送至原告當時之辦公處
    所，被告即利用收取整理原告之信件之便，侵占上述2 張信
    用卡，被告旋在上載荷蘭銀行之信用卡背面署名不詳英文名
    字、在大安銀行信用卡背面署名「甲○○」後，供己使用。
    又被告明知其無權使用此2 張信用卡，竟於取得後，陸續持
    向新光三越百貨公司等店家消費購物，並在簽帳單上簽立「
    甲○○」及不詳英文署名後，交由商店人員核對，致商店人
    員於核對簽帳單與信用卡上之簽名相符後，誤認被告為合法
    之持卡人而陷於錯誤，交付貨物予被告，被告因此共詐得78
    萬2,453 元。又被告以其所保管原告之台新銀行信用卡（卡
    號：0000-0000-0000-0000 號），自91年12月23日起，陸續
    持至金融機構自動櫃員機，輸入預借現金密碼，使自動櫃員
    機辨識系統對真正持卡人之識別陷於錯誤，以此不正方法共
    詐得72萬4,515 元。事經原告於92年2 月1 日辦理退伍，欲
    向被告索回交付保管之財物時，被告均遲未交付，直至92年
    3 月初原告在自宅發現被告書寫之悔過書後，始知上情。再
    因即將原告自軍隊退役，遂於92年1 月30日交待被告以原告
    退撫金116 萬4,371 元代為購買自用小客車1 台，以供原告
    退役後使用，然被告竟以其自己名義，以71萬7,040 元之代
    價，購買車號9D–9270號自用小客車（以下稱系爭小客車）
    ，並自原告交予其保管之退撫金內，提款31萬9,000 元用以
    支付前揭車款，其餘款項則以分期付款繳納，甲○○以此方
    式將前揭31萬9,000 元侵占入己。嗣因被告未依約給付分期
    款項，系爭客車為貸款銀行追回，原告始行查悉，至上開退
    撫金餘款，則亦已遭被告盜領一空，予以侵占。為此，依侵
    權行為損害賠償之法律關係，請求被告賠償原告所受之損害
    等語，並聲明求為判決：如主文第一項所示。
二、被告於本院言詞辯論期日到庭，當庭聲明：同意原告之請求
    。
三、按當事人於言詞辯論時為訴訟標的之捨棄或認諾者，應本於
    其捨棄或認諾為該當事人敗訴之判決，民事訴訟法第384 條
    定有明文。本件被告既於言詞辯論時，就原告本於侵權行為
    損害賠償法律關係所為如聲明之請求，聲明同意給付而無所
    附加，應認其就本件訴訟標的法律關係已有認諾，依據前揭
    規定，自應本於其認諾，為被告敗訴之判決。
四、從而，原告本於侵權行為損害賠償法律關係，請求被告給付
    1,698 萬7,857 元，及自起訴狀繕本送達翌日即96年5 月1
    日起至清償日止，按法定利率即週年利率5 ％計算之利息，
    為有理由，應予准許。
五、本件係本於被告認諾所為之判決，依民事訴訟法第389 條第
    1項第1款規定，應依職權宣告假執行。
六、據上論結，本件原告之訴為有理由，依民事訴訟法第78條、
    第389 條第1 項第1 款，判決如主文。
中　　華　　民　　國　　96　　年　　12　　月　　18　　日
                  民事第一庭  法  官  蕭錫証
以上正本證明與原本無異。
如對本判決上訴，應於判決送達後20日內向本院提出上訴狀。
中　　華　　民　　國　　96　　年　　12　　月　　20　　日
                              書記官  林立原
